臺灣桃園地方法院刑事判決
111年度審原交訴字第12號
公  訴  人  臺灣桃園地方檢察署檢察官黃于庭
被      告  陳智凱



指定辯護人  本院公設辯護人王暐凱  
上列被告因肇事遺棄罪等案件，經檢察官提起公訴（111年度偵
字第835號），被告於準備程序中就被訴事實為有罪之陳述，經
本院告知簡式審判程序意旨，並聽取當事人及辯護人之意見後，
本院合議庭裁定改由受命法官獨任依簡式審判程序審理，判決如
下：
    主  文
陳智凱汽車駕駛人，無駕駛執照駕車犯過失傷害罪，處有期徒刑
四月，如易科罰金，以新臺幣一千元折算一日；又犯肇事致人傷
害逃逸罪，處有期徒刑七月。
未扣案之車牌號碼0000-00號自用小客貨車一輛沒收，於全部或
一部不能沒收或不宜執行沒收時，追徵其價額。
    事實及理由
一、犯罪事實：陳智凱明知其未考領普通自用小客車駕駛執照，
    仍於民國110年8月13日22時42分前某時，駕駛其所有之車牌
    號碼0000-00號自用小客貨車，沿桃園市八德區新興路由南
    往北（即長興路往建國路）方向行駛，於同日22時42分行駛
    至桃園市○○區○○路0000號前，欲迴轉往桃園市八德區長興路
    方向行駛，明知應暫停看清無來往車輛後再行迴轉，並應讓
    直行車先行，且依當時情形並無不能注意之情事，竟疏未注
    意而貿然迴轉，適有林○穎（94年3月生，真實姓名詳卷）騎
    乘車牌號碼000-0000號普通重型機車駛至該處，因閃避不及
    而發生擦撞，人車倒地後，林○穎受有臉部擦傷、左手腕、
    左手背、左膝、左小腿擦傷等傷害。詎其明知已因過失駕車
    肇事，對於林○穎受傷有所預見，竟基於肇事逃逸之犯意，
    未報警處理或留在現場採取必要之救護措施，反逕駕車逃逸
    。
二、證據名稱：
　㈠被告陳智凱分別於偵查中之供述及於本院準備程序及審理中
    之自白。
  ㈡告訴人林○穎於警詢中之陳述。
  ㈢天成醫療社團法人天晟醫院診斷證明書（乙種）、道路交通
    事故現場圖、道路交通事故調查報告表㈠㈡、車輛詳細資料報
    表、現場照片及監視器畫面截圖、證號查詢汽車駕駛人。
三、論罪科刑：
　㈠按汽車駕駛人，無駕駛執照駕車，因而致人受傷或死亡，依
    法應負刑事責任者，加重其刑至二分之一，道路交通管理處
    罰條例第86條第1項定有明文。依其文義觀察，核屬就刑法
    第284條犯罪類型變更之個別犯罪行為予以加重，而成另一
    獨立之罪名，屬刑法分則加重之性質（最高法院99年度台非
    字第198號判決參照）。查被告並未領有合格之駕駛執照，
    有公路監理電子閘門證號查詢汽車駕駛人資料可佐（參偵字
    卷第45頁），是其因無照駕駛致人受傷，應依道路交通管理
    處罰條例第86條第1項規定加重其刑。檢察官就此部分認被
    告僅係犯刑法第284條前段之過失傷害罪，容有未洽，因社
    會基本事實同一，並經本院告知上開罪名，爰變更起訴法條
    。
　㈡核被告所為，係犯道路交通管理處罰條例第86條第1項、刑法
    第284條前段之汽車駕駛人無駕駛執照駕車犯過失傷害罪及
    刑法第185條之4第1項前段之肇事致人傷害逃逸罪。
　㈢被告所犯2罪間，犯意各別，行為互殊，應分論併罰。
　㈣爰審酌被告無駕駛執照仍駕駛自用小客貨車至本案肇事路段
    ，且未讓直行車先行即貿然迴轉之過失情節非輕，及駕車肇
    事致人受傷後，不為救護或必要之處置而逃逸，罔顧傷者安
    危，所為誠屬不當，兼衡以其犯後雖坦承罪行，然尚未與告
    訴人達成和解，賠償其所受損害，再斟酌其犯罪動機、情節
    、生活及經濟狀況、前科素行、年紀、智識程度及告訴人與
    有違規行為等一切情狀，分別量處如主文所示之刑，並就過
    失傷害罪部分諭知易科罰金之折算標準。
四、沒收：未扣案之車牌號碼0000-00號自用小客貨車1輛為被告
    所有且為供其本案犯罪所用之物，為被告是認，且有車輛詳
    細資料報表可佐，因該車為93年1月出廠之中古車，經濟價
    值不高，宣告沒收或追徵並無過苛之虞，爰依刑法第38條第
    2項前段、第4項規定宣告沒收，並於全部或一部不能沒收或
    不宜執行沒收時，追徵其價額。
五、應依刑事訴訟法第273條之1第1項、第299條第1項前段、第3
    00條、第310條之2、第454條第1項，判決如主文。
六、如不服本判決應於收受判決後20日內向本院提出上訴書狀，
    並應敘述具體理由。其未敘述上訴理由者，應於上訴期間屆
    滿後20日內向本院補提理由書（均須按他造當事人之人數附
    繕本）「切勿逕送上級法院」。
本案經檢察官林暐勛、陳淑蓉到庭執行職務。
中　　華　　民　　國　　111 　年　　11　　月　　4 　　日
                  刑事審查庭  法  官  馮浩庭
以上正本證明與原本無異。
如不服本判決應於收受判決後20日內向本院提出上訴書狀，並應
敘述具體理由。其未敘述上訴理由者，應於上訴期間屆滿後20日
內向本院補提理由書(均須按他造當事人之人數附繕本)「切勿逕
送上級法院」。 
                              書記官  張怡婷
中　　華　　民　　國　　111 　年　　11　　月　　4 　　日
附錄本案論罪科刑法條：　
道路交通管理處罰條例第86條第1項
汽車駕駛人，無駕駛執照駕車、酒醉駕車、吸食毒品或迷幻藥駕
車、行駛人行道或行經行人穿越道不依規定讓行人優先通行，因
而致人受傷或死亡，依法應負刑事責任者，加重其刑至2分之1。
中華民國刑法第185條之4
駕駛動力交通工具發生交通事故，致人傷害而逃逸者，處6月以
上5年以下有期徒刑；致人於死或重傷而逃逸者，處1年以上7年
以下有期徒刑。
犯前項之罪，駕駛人於發生交通事故致人死傷係無過失者，減輕
或免除其刑。
中華民國刑法第284條
因過失傷害人者，處1年以下有期徒刑、拘役或10萬元以下罰金
；致重傷者，處3年以下有期徒刑、拘役或30萬元以下罰金。